【裁判字號】    97,易,244
【裁判日期】    971112
【裁判案由】    贓物
【裁判全文】
臺灣宜蘭地方法院刑事判決               97年度易字第244號
公  訴  人  臺灣宜蘭地方法院檢察署檢察官
被      告  乙○○
選任辯護人  周慧貞律師
上列被告因贓物案件，經檢察官提起公訴（97年度偵字第1211號
），本院判決如下：
    主  文
乙○○犯寄藏贓物罪，處有期徒刑壹年陸月，減為有期徒刑玖月
。
    事  實
一、乙○○原係經營汽車保養修護業者，其曾因向他人購買贓物
    自小客車等犯行，經臺灣宜蘭地方法院檢察署檢察官於民國
    95年4月20日以95年度偵字第1612號提起公訴，經本院於95
    年8月24日以95年度訴字第188號判處應執行有期徒刑一年四
    月，復經臺灣高等法院於96年2月13日以96年度上訴字第394
    9號判處有期徒刑一年，後由最高法院於96年6月7日以96年
    度台上字第3032號判決駁回上訴而確定（未構成累犯）。然
    乙○○仍不知悔改，於該案審判期間，其得預見綽號「神經
    仔」之成年男子（嗣後於本案審理時始查得其本名為丙○○
    ）於95年10月3日，在其向謝茂俊所承租之宜蘭縣冬山鄉○○路○段564號後方之鐵皮屋處，委請其代為藏放保管之懸
    掛車牌號碼U8-2828號自小客貨車（U8-2828號自小客貨車係
    丁○○所有，於95年3月1日上午7時許，在花蓮縣吉安鄉○
    里○街160號前發現失竊）、懸掛車牌號碼U2-7470號自小客
    車（U2-7470號自小客車係甲○○所有，於95年5月14日上午
    9時許，在宜蘭縣宜蘭市○○路校舍巷26之51巷口發現失竊
    ）均係來源不明之贓物，竟仍基於寄藏贓物之未必故意，允
    諾代為藏放保管而收下該二部車子，並將之藏放於上開鐵皮
    屋內，而於車輛安置妥當後，並由「神經仔」（即丙○○）
    當場將前揭二部車子之車牌拔除。嗣因乙○○積欠租金未付
    ，謝茂俊乃向警方投訴，警方於97年3月15日上午11時30分
    許，至上述鐵皮屋查看，發現前揭二部車輛後，藉由引擎號
    碼等資料查得均屬失竊之贓車後，始循線查知上情。
二、案經宜蘭縣政府警察局羅東分局報請臺灣宜蘭地方法院檢察
    署檢察官偵查起訴。
    理  由
一、按被告以外之人於審判外之言詞或書面陳述，除法律有規定
    者外，不得作為證據。又被告以外之人於審判外之陳述，雖
    不符前四條之規定，而經當事人於審判程序同意作為證據，
    法院審酌該言詞陳述或書面陳述作成時之情況，認為適當者
    ，亦得為證據。當事人、代理人或辯護人於法院調查證據時
    ，知有第159條第1項不得為證據之情形，而未於言詞辯論終
    結前聲明異議者，視為有前項之同意，刑事訴訟法第159條
    第1項、第159條之5第1項、第2項分別定有明文。本件情形
    ，證人謝茂俊、丁○○、甲○○於警詢中之陳述，雖均屬被
    告以外之人於審判外之陳述，然被告、辯護人、檢察官於本
    院審理時，均已同意將上開警詢之陳述作為證據，本院審酌
    該言詞陳述作成時之情況，亦認為適當，故依刑事訴訟法第
    159條之5第1項規定，自得作為證據。又被告、辯護人、檢
    察官於本院審理時對於下列所述之證據資料，均不爭執其證
    據能力，本院審酌該等證據資料作成時之狀況，並無不宜作
    為證據情事，依刑事訴訟法第15 9條之5第2項規定，自均得
    作為證據。
二、 訊據被告乙○○固坦承「95年10月間伊係經營汽車保養修
     護廠。伊於95年10月1日向謝茂俊承租宜蘭縣冬山鄉○○路
     ○段564號後方之鐵皮屋。95年10月3日『神經仔』（嗣後
     於本案審理時始查得其本名為丙○○）駕駛懸掛車牌號碼U
     8-2828號之自小客貨車及懸掛車牌號碼U2-7470號之自小客
     車至上開鐵皮屋，並表示要將該二部車子寄放在該鐵皮屋
     內，當時『神經仔』並未提出任何車籍資料或車輛來源證
     明，惟伊仍答應『神經仔』之請求，便將二部車子放置於
     鐵皮屋內，『神經仔』並於車輛安置妥當後，當場將該二
     部車子之車牌拔除。」等情不諱（見警卷第2至3頁，本院
     卷第12至13頁），惟矢口否認有何寄藏贓物之犯行，辯稱
     「當初『神經仔』說那兩部車子是人家欠他錢，把車子押
     給他的，我不知道那兩部車子是贓車，我沒有寄藏贓物之
     犯意。」云云，惟查：
（一）車牌號碼U8-2828號自小客貨車係丁○○所有，於95年3月
      1日上午7時許，在花蓮縣吉安鄉○里○街160號前發現失
      竊、車牌號碼U2-7470號自小客車係甲○○所有，於95年5
      月14日上午9時許，在宜蘭縣宜蘭市○○路校舍巷26之51
      巷口發現失竊等事實，業據證人丁○○、甲○○於警詢時
      證述明確，並有汽車車籍查詢資料二件、贓物認領保管單
      二件在卷可稽。則U8-2828號自小客貨車、U2-7470號自小
      客車均係屬贓物一事，自堪認定。其次，U8-2828號自小
      客貨車、U2-7470號自小客車係「神經仔」（即丙○○）
      經被告同意後，於95年10月3日寄放在被告向謝茂俊所承
      租位於宜蘭縣冬山鄉○○路○段564號後方之鐵皮屋內。
      嗣因被告積欠租金未付，謝茂俊乃向警方投訴，警方於97
      年3月15日上午11時30分許，至上述鐵皮屋查看，發現前
      揭二部車輛後，藉由引擎號碼等資料查得均屬失竊之贓車
      等事實，亦據證人謝茂俊於警詢時、證人即承辦員警劉耕
      幗於本院審理時、證人丙○○於本院審理時證述明確，復
      為被告所不否認，並有房屋租賃契約書一件、U8-2828號
      自小客貨車及U2-7470號自小客車相片四張在卷可稽。是
      被告確有寄藏前揭二部贓車之客觀行為，亦可認定。
（二）至於被告雖辯稱「我不知道那兩部車子是贓車，我沒有寄
      藏贓物之犯意。」云云，且證人丙○○亦到庭證稱「寄放
      二部車輛時，我向乙○○表示二部車子是人家欠我錢，把
      車子押在我這邊，我沒有跟他說車子是我偷來的贓物。」
      云云，然查：
１、「當『神經仔』（即丙○○）於95年10月3日寄放U8-2828號
    、U2-7470號二部車子給被告時，被告與『神經仔』並非熟
    識之友人，被告並不知道『神經仔』之真實姓名，亦不知『
    神經仔』之聯絡電話、地址。而『神經仔』亦只知道被告叫
    『馬來』，並不知道被告之真實姓名，亦不知被告之聯絡電
    話、地址。且『神經仔』於寄放車輛當時，被告雖曾要求『
    神經仔』提出車子之車籍證明文件，但『神經仔』當時並未
    提出，事後亦未補提出車子的車籍證明文件，或提出取得該
    二部車子之來源證明文件（即別人欠款或別人押車之文件）
    。另『神經仔』將二部車子交給被告時，當場在被告面前將
    車子車牌拆下帶走。」等事實，已據被告及證人丙○○供明
    在卷（見本院卷第12至13、69、71、76、77、82至84、104
    頁）。又「『神經仔』將U8-2828號自小客貨車、U2-7470號
    自小客車交給被告時，其中之U8-2828號自小客貨車一個車
    頭燈已遭拆卸毀損、一個車門鑰匙孔已遭拆卸毀損。」之事
    實，亦據證人丙○○供明在卷（見本院卷第80至81頁），並
    有U8-2828號自小客貨車相片二張可佐。
２、其次，依卷附之汽車車籍查詢資料所示，U8-2828號自小客
    貨車係91年出廠、U2-7470號自小客車係89年出廠，於95年
    間，車齡只不過是4年、6年，並非甚為老舊之車輛，仍為價
    值不斐之物（此觀證人丁○○、甲○○於警詢時供稱失竊當
    時車輛之市值應該在新臺幣25萬元、15萬元左右即明）。被
    告既係專業之汽車保養維修業者，則其對於U8-2828號自小
    客貨車、U2-7470號自小客車於95年10月當時仍具有可觀之
    交易價值，自當知之甚詳。而被告與「神經仔」既然彼此互
    不熟識，互不知對方之真實姓名、聯絡電話及地址，顯然「
    神經仔」對於能否從被告處取回贓車，並非在意，故由「神
    經仔」隨意將價值不斐之二部車輛交付予不熟稔之被告之舉
    動，身為汽車保養維修業者之被告，應可推知該二部車輛應
    屬來源不明之贓物。
３、再者，被告先前即因向他人購買贓物自小客車等犯行，經臺
    灣宜蘭地方法院檢察署檢察官於95年4月20日以95年度偵字
    第1612號提起公訴，經本院於95年8月24日以95年度訴字第1
    88號判處應執行有期徒刑一年四月，復經臺灣高等法院於96
    年2月13日以96年度上訴字第3949號判處有期徒刑一年，後
    由最高法院於96年6月7日以96年度台上字第3032號判決駁回
    上訴而確定，此有上開起訴書、臺灣高等法院刑事判決書、
    最高法院刑事判決書及臺灣高等法院被告前案紀錄表在卷可
    憑，並為被告所不否認。則於上開案件審判過程中之95年10
    月3日，被告於收受「神經仔」所交付二部價值不斐之車輛
    時，對該二部車子之來源是否正當一節，理應更加審慎查核
    ，惟「神經仔」於交付二部車輛給被告時，既未提出車子的
    來源證明（即別人欠款或別人押車之文件），亦無法提出行
    照等車籍資料，完全無法證明車子係以合法途逕取得，衡諸
    社會一般常情判斷，該二車來源之正當性即值懷疑，況被告
    又係專業之汽車保養維修業者，則其就「神經仔」上開悖於
    常情之舉措，更應已產生該車係來源不明贓物之懷疑。
４、況且，「神經仔」寄放當時，其中之U8-2828號自小客貨車
    的一個車頭燈及一個車門鑰匙孔已遭拆卸毀損，且「神經仔
    」係當場將二部車輛之車牌拆下帶走之事實，業經認定在前
    ，倘若「神經仔」確實係合法取得該二部車之占有，而將之
    寄放給被告，衡情「神經仔」當無多此一舉將車牌拆下之理
    ？因此，由「神經仔」於寄放車輛當時，U8-2828號自小客
    貨車外觀之破損情形及「神經仔」拆卸車牌之異常舉動，衡
    諸社會一般常情判斷，已足令人懷疑該二車來源之正當性，
    身為專業汽車保養維修業者之被告，對於上開車輛異常狀態
    及「神經仔」之異常舉動，豈有無動於衷，毫無起疑之理？
５、此外，證人丙○○於本院審理時亦已結證「寄車給被告時，
    被告有問我這兩部車子有沒有問題。」等語甚明（見本院卷
    第77頁），雖其亦證稱「我感覺被告問車子有無問題，指的
    是車子有無壞掉、須不須要修理，而不是問車子的來源。」
    云云，然被告及證人丙○○既均同口供稱「寄車時，丙○○
    表示車子是別人欠款暫時押給他的。」，顯然被告自始知悉
    丙○○交寄之二部車子並非丙○○所有，丙○○對該二部車
    子根本無任何之處分或修繕之權利或義務，況丙○○之債務
    既然已無法獲得清償，丙○○豈會代債務人修車或同意債務
    人不先償債而將資金拿來修繕車輛？因此，被告於受寄當時
    所問「這兩部車子有沒有問題」，當然是因為其已對車輛之
    來源起疑而詢問丙○○，其意顯非在詢問丙○○「車子有無
    壞掉，須不須要修理」，故證人丙○○所稱「被告是問車子
    有無壞掉，須不須要修理」云云，顯係迴護被告之詞，不足
    採信，被告於受寄當時對於「神經仔」所交付車輛之來源已
    經起疑，而提出詢問之事實，亦堪認定。
６、綜上各情，即便證人丙○○即係被告自始所稱之「神經仔」
    ，且「神經仔」將U8-2828號自小客貨車、U2-7470號自小客
    車寄放予被告時，並未明白對被告表示該二車係贓車，然依
    上開１至５所述之情節，仍堪認定被告縱無該二車必為贓物
    之確信，惟其係於可預見該二部車輛應屬來源不明贓物之情
    形下，仍任意收受而代為寄藏之，其顯就該二車縱為贓物一
    節予以容認，其主觀上確有收受贓物之未必故意無訛。是證
    人丙○○所稱「我向乙○○表示二部車子是人家欠我錢，把
    車子押在我這邊，我沒有跟他說車子是我偷來的贓物。」云
    云，並不足據以認定對被告有利之事實，被告所辯「我不知
    道那兩部車子是贓車，我沒有寄藏贓物之犯意。」云云，顯
    非可採。至於辯護人所稱「若被告於受寄當時即知悉係屬贓
    車，房東催租時，當立即移走車輛，以免遭人發現。且二手
    車零件長久未使用，價值將減損，如果丙○○所交付的是贓
    車，自當圖謀儘速變賣車輛或零件，又怎會任憑車輛閒置年
    餘，故被告確實無從知悉該車輛係贓車。」云云，其中前者
    指的是被告受寄贓物後，於犯行遭發覺前並沒有積極湮滅證
    據之舉動，後者指的是丙○○將贓物寄放給被告後，並沒有
    立即處理贓物之舉動。然此二者均係被告受寄贓物後之事，
    自不能倒果為因，以被告於犯罪後並沒有積極湮滅證據及丙○○事後未積極處分贓物，即反推認為被告於受寄當時，並
    無寄藏贓物之犯罪故意（未必故意）。故辯護人前揭所辯，
    亦不足取。
（三）綜上所述，本件事證已臻明確，被告空言否認犯行，並不
      足採，其寄藏贓物之犯行，洵堪認定，應依法論科。
四、核被告乙○○之所為，係犯刑法第349條第2項之寄藏贓物罪
    （按：起訴書原記載被告所犯法條為刑法第349條第1項之收
    受贓物罪，惟被告寄藏贓物之犯罪事實業於起訴書內載明，
    蒞庭公訴檢察官亦當庭表明本件起訴法條應變更為刑法第34
    9條第2項之寄藏贓物罪，故本院自應逕就檢察官變更後之寄
    藏贓物犯罪事實為審理，並逕適用變更後法條。）。爰審酌
    被告之素行、智識程度；犯罪之動機、目的、手段、所得利
    益；任意寄藏贓物，使竊盜行為人有藏匿贓物之管道，助長
    竊盜案件發生，且造成各被害人追贓困難；犯後猶飾詞否認
    犯行，耗費國家司法資源甚多，絲毫未見悔意，犯後態度難
    謂良好及被害人所受損害等一切情狀，暨檢察官、被告、辯
    護人對於科刑範圍所表示之意見後，酌情量處被告有期徒刑
    一年六月，以示警懲。又按「寄藏贓物罪於寄藏行為完畢時
    其犯罪即已完成，其後之佔有該贓物乃犯罪之狀態繼續，而
    非行為繼續，如寄藏時在民國三十五年十二月三十一日以前
    ，自應依罪犯赦免減刑令甲項規定予以赦免。」（參司法院
    院解字第3632號解釋文），是寄藏贓物罪於寄藏行為完畢時
    其犯罪即已完成，其後之佔有該贓物乃犯罪之狀態繼續，而
    非行為繼續。查本件被告寄藏贓車之時間為95年10月3日，
    雖其至97年3月15日始為警查獲，然揆諸上開說明，被告本
    件寄藏贓物犯罪時間於95年10月3日收受時即已完成，是其
    犯罪時間在96年4月24日以前，合於中華民國九十六年罪犯
    減刑條例第2條第1項第3款之規定，自應減其宣告刑二分之
    一，即減為有期徒刑九月。
四、至於證人丙○○於本院審理時供稱本案之U8-2828號自小客
    貨車、U2-7470號自小客車均係伊所竊取，故證人丙○○是
    否涉有竊盜犯行，宜由檢察官另行查處，併此敘明。
據上論斷，應依刑事訴訟法第299條第1項前段、刑法第349條第2
項，刑法施行法第1條之1，中華民國九十六年罪犯減刑條例第2
條第1項第3款、第7條，判決如主文。
本案經檢察官劉憲英到庭執行職務。
中    華    民    國    97    年    11    月    12    日
                  刑事第三庭審判長法  官  林惠玲
                                  法  官  辜漢忠
                                  法  官  劉家祥
以上正本證明與原本無異。
如不服本判決應於收受本判決後10日內向本院提出上訴書狀，並
應敘述具體理由。若未敘述理由者，應於上訴期間屆滿後20日內
向本院補提理由書狀(均須按他造當事人之人數附繕本)。
                                  書記官  劉謹翊
中    華    民    國    97    年    11    月    14    日
附錄本案論罪科刑法條全文：
中華民國刑法第349條
（普通贓物罪）
收受贓物者，處 3 年以下有期徒刑、拘役或 5 百元以下罰金。
搬運、寄藏、故買贓物或為牙保者，處 5 年以下有期徒刑、拘役
或科或併科 1 千元以下罰金。
因贓物變得之財物，以贓物論。


司法院資訊處製作；財團法人民間司法改革基金會備份。
